【裁判字號】    89,上訴,4143
【裁判日期】    891023
【裁判案由】    偽造文書
【裁判全文】
臺灣高等法院刑事判決                          八十九年度上訴字第四一四三號
    上  訴  人  臺灣臺北地方法院檢察署檢察官
    被      告  甲○○
    選任辯護人  李志雄
右上訴人因被告偽造文書案件，不服臺灣臺北地方法院八十九年度訴字第八四四號，
中華民國八十九年十月二十三日第一審判決（起訴案號：臺灣臺北地方法院八十八年
度偵字第二○一八二號），提起上訴，本院判決如左：
    主  文
上訴駁回。
    理  由
一、公訴意旨略以：被告甲○○於民國（下同）八十六年間，擔任台灣貝克股份有限
    公司（下稱台灣貝克公司）董事長，明知台灣貝克公司財務週轉困難，已於八十
    六年六月二十七日以人事命令解聘副總經理乙○○職務，且乙○○亦非台灣貝克
    公司之股東，竟未經乙○○同意，盜蓋乙○○原留存於台灣貝克公司之印章於股
    份有限公司變更事項登記書上，虛偽登載入乙○○持有台灣貝克公司四十萬股，
    為台灣貝克公司股東以及乙○○經改選為台灣貝克公司監察人等不實事項，並於
    八十六年七月四日持向台北市政府建設局申請公司變更登記，使台北市政府建設
    局在其所掌管之變更事項登記卡上為前揭不實之登記，足以生損害於公司登記制
    度之正確性及乙○○，因認被告涉有刑法第二百十六條行使同法第二百十條之偽
    造私文書及同法第二百十四條之使公務員登載不實罪嫌云云。
二、按犯罪事實應依證據認定之，無證據不得推定其犯罪事實。不能證明被告犯罪者
    ，應諭知無罪之判決。刑事訴訟法第一百五十四條、第三百零一條第一項分別定
    有明文。又認定犯罪事實須憑證據，為刑事訴訟法所明定，故被告犯罪嫌疑，經
    審理事實之法院，以盡其調查職責，仍不能發現確實之證據足資證明時，自應依
    法為無罪判決。且事實之認定，應憑證據，如未能發現相當證據，或證據不足以
    證明，自不能以推測或擬制之方法，以為裁判基礎。（最高法院二十年上字第八
    九三號、四十年臺上字第八六號分別著有判例可資參照）。
三、公訴人認定被告甲○○涉有行使偽造私文書及使公務員登載不實罪嫌，無非係以
    右開事實，業據告訴人乙○○指訴綦詳，並經證人即台灣貝克公司總經理林恆山
    證述明確，復有台灣貝克公司董事監察人名單、乙○○所得扣繳憑單、台灣貝克
    公司變更事項登記卡、台灣貝克公司人事命令等在卷，為其主要論據。
四、惟訊據被告甲○○堅詞否認有上開犯行，辯稱：告訴人乙○○係於八十六年四月
    二十二日台灣貝克公司臨時股東會中，獲選為監察人，該次會議中，其他股東並
    同意將原股東白東鎮之持股四十萬股轉讓予告訴人，當時告訴人亦已同意，乃向
    台北市政府建設局申請公司變更登記，本無偽造文書或使公務員登載不實可言，
    且伊於八十六年七月一日始擔任台灣貝克公司董事長，亦未涉及前開犯行等語。
五、經查：
(一)被告係於八十六年七月一日擔任台灣貝克公司董事長，有台北市政府建設局建一
    字第八六三一一七四五號函附台灣貝克公司變更事項登記卡在卷足憑（見臺灣臺
    北地方法院八十九年訴字第八八四號卷第一六九頁），足認其於八十六年四月二
    十二日台灣貝克公司股東會時，尚非台灣貝克公司董事長，是以告訴人乙○○指
    訴其於擔任前開公司董事長期間犯有上開罪行，即非有據。
(二)被告所辯告訴人乙○○係於八十六年四月二十二日台灣貝克公司臨時股東會中，
    獲選為監察人，該次會議中，其他股東並同意將原股東白東鎮之持股四十萬股轉
    讓予告訴人，當時告訴人亦已同意等情，業經證人即參與前開會議之台灣貝克公
    司前董事長廖照雄於原審證稱：「我只知道林恆山說要請乙○○做監察人，股東
    一致通過」等語無異（原審卷第一二頁），且證人即製作該次會議記錄之陳美
    娟亦證稱：「董事會的會議記錄都是我作的，正常都是如此，開完會，我就將會
    議記錄做好，交給會計部門，交給代書處理，不需要任何人的指示」、「乙○○
    被選為監察人那天是我作的會議記錄，記得那天甲○○先生，有拉乙○○先生到
    一旁，因林恆山去德國，．．．當天會議由甲○○主持，我印象中，甲○○有與
    乙○○先生談，因為乙○○有借給公司五百萬元，是公賣利益要專款專用」、「
    他（乙○○）是被選上才進來的，會議記錄都是在事後會給股東看，我只知道他
    說不要介入公司的事情，我只記得，（乙○○）被選為監察人之後，有進入會場
    ，是很後頭的時候」、「（問：會議記錄一定會給乙○○？）是的，他是股東」
    、「（問：乙○○是否知道他被選為監察人）他確實知道，只是他很為難，他想
    幫助公司，但不想介入公司之經營」「（問：是否半推半就之情形下被選上的）
    我的認知是如此」、「（問：乙○○被選為監察人有何舉動？）他在第二天有問
    我，是否已經將會議記錄交給代書，我告訴他已經交給代書了，如果要改回來，
    可能要更改的文回來再作變更」等語在卷（見同上卷第一四一、一四二、一四三
    頁），足認告訴人對於當選為監察人以及會議記錄有所登載等情，尚非全然不知
    ，即難認被告有偽造文書或使公務員登載不實之故意。至告訴人設未明白表示同
    意擔任監察人一職，乃股東會議決議事項有無瑕疵，而為私法上得撤銷或無效之
    問題，尚不得遽認被告涉有上開罪責。
(三)況告訴人乙○○嗣於八十六年四月三十日，在台灣貝克公司股東月會中，亦曾出
    席，並在出席股東簽名欄上簽名，有會議記錄為憑，該簽名之真正，復為告訴人
    乙○○所自承，雖告訴人陳稱係因作業務報告始行簽名，惟為證人陳美娟所否認
    ，且衡情如非擔任股東，何須在股東會議記錄簽名，足認告訴人指揭上情，尚非
    實在，自不足據為不利於被告之認定。
(四)綜上所述，台灣貝克公司係在股東會議中，經其他股東之同意，由告訴人受讓原
    股東白東鎮之股份，並獲選為監察人，嗣經該公司作成正式會議記錄，由會計部
    門轉交代書送請台北市政府建設局為公司變更登記，其內容尚無虛偽不實之處。
    此外，復查無其他積極證據足資證明被告涉有前開犯行，自屬不能證明其犯罪。
六、原審因予諭知被告無罪之判決，經核尚無違誤，公訴人上訴意旨，仍執陳詞，指
    摘原判決不當，為無理由，應予駁回。
據上論斷，應依刑事訴訟法第三百六十八條，判決如主文。
本案經檢察官曾忠己到庭執行職務。
中      華      民      國      九十    年      一      月      十七    日
                              台灣高等法院刑事第六庭
                                  審判長法  官  陳  春  秋
                                        法  官  王  麗  莉
                                        法  官  高  明  哲
右正本證明與原本無異。
檢察官如不服本判決應於收受送達後十日內向本院提出上訴書狀，其未敘述上訴之理
由者並得於提起上訴後十日內向本院補提理由書（均須按他造當事人之人數附繕本）
。
                                        書記官  李  垂  福
中      華      民      國       九十   年      一      月      十七    日


司法院資訊處製作；財團法人民間司法改革基金會備份。
